臺灣臺南地方法院刑事判決              100年度訴字第945號
公  訴  人  臺灣臺南地方法院檢察署檢察官
被      告  張明朝
上列被告因違反毒品危害防制條例案件，經檢察官提起公訴（10
0年度毒偵字第1245號），被告於本院準備程序中，先就被訴事
實為有罪之陳述，經本院合議庭裁定改由受命法官獨任進行簡式
審判程序，判決如下：
    主  文
張明朝施用第一級毒品，處有期徒刑壹年參月。
    事實及理由
一、按本件被告張明朝所犯為死刑、無期徒刑、最輕本刑3年以
    上有期徒刑以外之罪，亦非屬高等法院管轄之第一審案件，
    其於準備程序進行中，先就被訴事實為有罪之陳述，經告知
    簡式審判程序之旨，並聽取檢察官、被告之意見後，本院合
    議庭依刑事訴訟法第273條之1第1項裁定進行簡式審判程序
    ，是本案之證據調查，依同法第273條之2規定，不受同法第
    159條第1項、第161條之2、第161條之3、第163條之1，及第
    164條至第170條所規定證據能力認定及調查方式之限制，合
    先敘明。
二、本件除應於犯罪事實欄第2行補充「。。。無繼續施用毒品
    之傾向而於89年8月2日出所。。。」，以及證據欄增列「被
    告於本院審理時之自白、尿液檢驗結果報告1紙」外，其餘
    之犯罪事實及證據均引用本件起訴書之記載（如附件）。
三、次按92年7月9日修正公佈、93年1月9日施行之毒品危害防制
    條例第20條、第23條第2項規定，已將施用毒品者之刑事處
    遇程序，區分為「初犯」、「5年內再犯」及「5年後再犯」
    。依其立法理由，認「初犯」經觀察、勒戒或強制戒治後，
    應為不起訴處分；經觀察、勒戒或強制戒治執行完畢釋放後
    ，「5年內再犯」者，因其再犯率甚高，原實施之觀察、勒
    戒及強制戒治既已無法收其實效，爰依法追訴；至經觀察、
    勒戒或強制戒治執行完畢釋放後，「5年後再犯」者，前所
    實施之觀察、勒戒或強制戒治已足以遮斷其施用毒品之毒癮
    ，為期自新及協助其斷除毒癮，仍適用與「初犯」相同之規
    定，先經觀察、勒戒或強制戒治之程序。故依修正後之規定
    ，僅限於「初犯」及「5年後再犯」2種情形，始應先經觀察
    、勒戒或強制戒治；倘被告於5年內已再犯，經依法追訴處
    罰，縱其第3次（或第3次以上）再度施用毒品之時間，在初
    犯經觀察、勒戒或強制戒治執行完畢釋放5年以後，仍不合
    於「5年後再犯」之規定，且因已曾於「5年內再犯」，顯見
    其再犯率甚高，原實施觀察、勒戒或強制戒治，已無法收其
    實效，即應依該條例第10條處罰，至第3次（或第3次以上）
    施用毒品之時間，是否宜有期間限制？以多久為適宜？則分
    屬刑事政策、專門醫學之範圍，非審判機關所能決定，有待
    循立法途徑解決（最高法院95年5月9日95年度第7次刑事庭
    會議決議、97年9月9日97年度第5次刑事庭會議決議意旨參
    照）。查本件被告前曾受如事實欄所述之觀察、勒戒，且於
    89年8月2日出所後，迭因施用毒品案件，經觀察、勒戒及強
    制戒治並起訴判刑受刑之執行等情，有臺灣高等法院被告前
    案紀錄表1份附卷可按，足見被告於初犯經觀察、勒戒後5年
    內，已迭次更犯施用毒品案件，並經觀察、勒戒及強制戒治
    與起訴判刑受刑之執行，揆諸上開最高法院決議要旨，縱其
    本次所犯施用毒品案件距前次觀察、勒戒執行完畢已逾5年
    ，仍應由本院依法論罪科刑。
四、核被告所為，分別係犯毒品危害防制條例第10條第1項之施
    用第一級毒品罪，及同條第2項之施用第二級毒品罪。被告
    施用海洛因及甲基安非他命前持有供自己施用之海洛因及甲
    基安非他命之低度行為，分別為施用之高度行為所吸收，均
    不另論罪。另被告於偵查中供承伊係同時以玻璃球燒烤方式
    施用海洛因及甲基安非他命等語（見偵卷第18頁），卷內又
    別無旁證，足資證明被告係分別施用海洛因及甲基安非他命
    ，自應為有利於被告之認定，是被告以一行為同時觸犯上開
    施用第一級毒品罪及施用第二級毒品罪，為想像競合犯，應
    從一重之施用第一級毒品罪處斷。爰審酌被告犯後坦承犯行
    ，尚知悔悟，暨其智識程度、生活狀況等一切情狀，本院認
    檢察官具體求刑有期徒刑1年6月，尚屬過重，爰量處如主文
    所示之刑，以資懲儆。
據上論斷，應依刑事訴訟法第273條之1第1項、第299條第1項前
段、第310條之2、第454條第2項，毒品危害防制條例第10條第1
項、第2項，刑法第11條前段、第55條，判決如主文。
本案經檢察官莊玲如到庭執行職務。
中    華    民    國   100    年    10    月    13    日
                  刑事第四庭    法  官  莊政達
以上正本證明與原本無異。
如不服本判決應於收受本判後10日內向本院提出上訴書狀，並應
敘述具體理由。其未敘述上訴理由者，應於上訴期間屆滿後20日
內向本院補提理由書狀（均須按他造當事人之人數附繕本）「切
勿逕送上級法院」。
                                書記官  吳昕韋
中    華    民    國   100    年    10    月    17    日
附錄本案論罪科刑法條：
毒品危害防制條例第10條
施用第一級毒品者，處 6 月以上 5 年以下有期徒刑。
施用第二級毒品者，處 3 年以下有期徒刑。
附件：
臺灣臺南地方法院檢察署檢察官起訴書
                                   100年度毒偵字第1245號
    被      告  張明朝  男  34歲（民國○○年○○月○日生）
                        住臺南市南化區玉山里11鄰119之2號
                        國民身分證統一編號：Ｚ000000000號
上列被告因違反毒品危害防制條例案件，業經偵查終結，認應提
起公訴，茲敘述犯罪事實及證據並所犯法條分敘如下：
        犯罪事實
一、張明朝前因施用毒品案件，經依法院裁定送觀察、勒戒後，
    認無繼續施用毒品之傾向，經本署檢察官於民國89年8月3日
    ，以89年度毒偵字第1413號、第1522號為不起訴處分。後又
    因施用毒品案件，經法院裁定送觀察、勒戒後，認有繼續施
    用毒品之傾向，經本署檢察官聲請簡易判決處刑併送強制戒
    治，經法院判處有期徒刑5月確定，並於92年1月28日執行完
    畢，強制戒治部分於91年7月4日期滿。後其再犯施用毒品罪
    ，分別經法院判處有期徒刑6月、4月、8月，經與販賣毒品
    、恐嚇等罪定執行刑為8年10月，於99年12月13日假釋出監
    。詎其仍未戒除毒癮，復基於施用第一級毒品海洛因及第二
    級毒品甲基安非他命之犯意，於100年5月6日晚上7、8時許
    ，在臺南市永康區某處民宅內，以將海洛因及甲基安非他命
    同時置入玻璃球內燒烤之方式，同時施用海洛因及甲基安非
    他命1次。嗣員警於同年月7日上午11時5分許，經其同意採
    其尿液送驗後，結果呈嗎啡、安非他命與甲基安非他命陽性
    反應而查悉上情。
二、案經臺南市政府警察局玉井分局移送偵辦。
        證據並所犯法條
一、證據清單及待證事項：
┌──┬───────────┬─────────────┐
│編號│證    據    名    稱  │   待    證    事    實   │
├──┼───────────┼─────────────┤
│ 1  │被告張明朝於本署偵訊中│全部犯罪事實。            │
│    │之自白。              │                          │
├──┼───────────┼─────────────┤
│ 2  │長榮大學尿液檢驗確認報│被告之尿液經送檢驗後，呈嗎│
│    │告1紙。（檢體編號     │啡、安非他命與甲基安非他命│
│    │CＺ00000000000）       │陽性反應，證明被告確有施用│
├──┼───────────┤第一級毒品海洛因及第二級毒│
│ 3  │臺南市政府警察局玉井分│品甲基安非他命之事實。    │
│    │局偵辦毒品危害防制條例│                          │
│    │案件尿液送驗對照表1紙 │                          │
│    │。（被告尿液編號為    │                          │
│    │CＺ00000000000）       │                          │
├──┼───────────┼─────────────┤
│ 4  │本署刑案資料查註紀錄表│被告於前案毒品案件觀察、勒│
│    │表、全國施用毒品案件  │戒執行完畢釋放後，5年內再 │
│    │表                    │犯施用毒品罪之事實。      │
└──┴───────────┴─────────────┘
二、核被告張明朝所為，係犯毒品危害防制條例第10條第1項施
    用第一級毒品罪嫌及同條第2項施用第二級毒品罪嫌。其施
    用海洛因、甲基安非他命前，持有海洛因及甲基安非他命之
    低度行為，均為施用海洛因及甲基安非他命之高度行為所吸
    收，請不另論罪，又其以一施用毒品行為，同時施用海洛因
    及甲基安非他命，係一行為觸犯數罪名，為想像競合犯，請
    依刑法第55條規定從一重之施用第一級毒品罪論處。末請審
    酌被告前有多次施用毒品前科，分經觀察、勒戒、強制戒治
    及判處徒刑，仍不知戒除，再犯本罪，且又同時施用2種毒
    品等情狀，予以從重量刑。
三、依刑事訴訟法第251條第1項提起公訴。
    此  致
臺灣臺南地方法院
中    華    民    國   100    年    7     月    18    日
                              檢察官  黃  信  勇
本件證明與原本無異
中    華    民    國   100    年    7     月    27    日
                              書記官  林  信  言